臺灣高等法院民事裁定
抗　告　人　阿波羅投資股份有限公司
法定代理人　丙○○
代　理　人　盧柏岑律師
　　　　　　陳佑寰律師
　　　　　　陳素芬律師
上列抗告人因與相對人戊○○等間定暫時狀態之處分事件，對於
中華民國96年6 月23日臺灣士林地方法院96年度全字第10號所為
裁定提起抗告，本院裁定如下：
    主  文
抗告駁回。
抗告訴訟費用由抗告人負擔。
    理  由
一、按民事訴訟法規定諸多訴訟要件，乃當事人請求法院為本案
    判決時所應具備之前提條件，旨在避免浪費訴訟資源，惟若
    以欠缺特定之訴訟要件為由，駁回原告之訴，將使其不能獲
    得本案判決，致生無從實現權利，解決紛爭之結果時，宜審
    酌各個訴訟要件之功能以及其存在之理由而就該訴訟要件為
    適當之解釋，以免正當權利人喪失循訴訟程序解決紛爭之途
    徑。是如以法人因改選董事事宜，對新任董事之資格有所爭
    執而提起確認法人與新任董事間委任關係不存在之訴，既非
    法所不許，而新任董事已被列名為被告，自無代表法人之權
    限；如新任董事全體均被列名為被告時，在解釋上應認法人
    仍得以原任董事為其法定代理人提起訴訟，始足以保障該法
    人得以循訴訟途徑解決紛爭之權利 (最高法院92年度台抗字
    第161號裁定意旨參照)。本件抗告人法定代理人之登記固原
    為相對人戊○○，並於民國 (下同)96年8月16日變更登記為
    第三人洪信行 ( 見原法院卷第63頁及本院卷第194頁之公司
    登記變更登記表) ，惟查本件抗告人係因先前改選董事事宜
    ，對相對人戊○○、乙○○、甲○○、丁○○○等取得之董
    事、監察人之資格有所爭執，而提起確認抗告人與相對人戊
    ○○、乙○○、甲○○、丁○○○間委任關係不存在訴訟，
    並據以提出本件聲請；且抗告人並主張其於95年10月10日另
    由監察人莊天來召集股東會，改選丙○○為董事長，並提出
    95年10月10日股東會議事錄、董事會議事錄為證，揆諸前揭
    說明，丙○○以抗告人之法定代理人身分代理抗告人提起本
    件假處分之聲請，自應予准許，合先敘明。
二、抗告人於原法院聲請意旨略以：第三人莊婉均於95年 4月27
    日與中央投資股份有限公司（下稱中投公司）簽訂股權買賣
    契約書，約定以新臺幣（下同）31億4,368萬餘元 ，購買中
    投公司得處分之中央電影事業股份有限公司（下稱中影公司
    ）之股份4,836萬4,434股。中投公司於95年 5月25日依莊婉
    均之通知將中影股權876萬8,500股登記在抗告人名下，46萬
    1,500股登記在第三人茸國國際投資公司名下 。中投公司嗣
    再依莊婉均之通知，將其餘中影股權均登記在抗告人名下。
    莊婉均購買的中影股權計有4,286萬6,949股（4,332萬8,449
    股－46萬1,500股） 借名登記在抗告人名下。中影公司於95
    年7月14日召集股東臨時會修改章程 ，並全數選任抗告人之
    法人代表6人分別擔任中影公司之5董1監 。抗告人為相對人
    戊○○於90年間設立登記之紙上公司，股東僅有戊○○、蔡
    博倫2人，由相對人戊○○擔任董事長 。為保護莊婉均所購
    買借名登記於抗告人名下之中影股權，相對人戊○○與莊婉
    均約定，將戊○○掌控之抗告人全部股份讓與莊婉均，並指
    派2董1監（抗告人有3董1監）。莊婉均為酬謝相對人戊○○
    之媒介及後續協助處理中影事務，乃支持相對人戊○○繼續
    擔任抗告人董事長及中影公司董事長，並同意事成之後，以
    支付抗告人股款5,000萬元之名義支付相對人戊○○酬金。
    嗣相對人戊○○於95年6月5日將抗告人股份交割給莊婉均，
    由莊婉均持有449萬9,995股，丙○○持有5股，並於95年8月
    1 日舉行股東臨時會，選舉莊婉均、丙○○及相對人戊○○
    擔任董事、第三人莊天來擔任監察人。惟相對人戊○○覬覦
    抗告人名下之中影股權，竟於95年9 月12日以偽造抗告人股
    東臨時會議事錄之方式，侵奪莊婉均、丙○○所有之抗告人
    股份，亦即以股東戊○○、蔡博倫名義參加之股東臨時會，
    全面改選相對人戊○○、乙○○、甲○○、丁○○○擔任抗
    告人之董監事，並推選相對人戊○○擔任董事長，進而辦理
    公司變更登記。抗告人之監察人莊天來已另於95年10月10日
    依公司法第220條規定召開股東臨時會議，改選丙○○、莊
    婉均及吳成麟為抗告人之董事，新任董事隨即召開董事臨時
    會推選丙○○擔任董事長。而相對人戊○○假藉代表抗告人
    ，在95年9 月11日改派吳成榮、吳成麟取代丙○○、莊婉均
    擔任中影董事。又第三人羅玉珍與相對人戊○○協調，相對
    人戊○○在95年11月4日本已簽署「合作備忘錄」 ，同意辭
    去中影公司董事長、總經理，並交出中影公司及抗告人之股
    權，但相對人戊○○事後不僅拒不履行，反更加全面徹底的
    更換中影公司之董事，於96年1 月16日改派林合民、胡姣安
    取代羅玉珍、吳成榮擔任董事 ；96年1月27日改派李駿德及
    甲○○取代曾忠正、林秀美。相對人戊○○意圖一手掌控中
    影公司，儘速處分中影公司資產以牟取不法利益，已於96年
    2月12日將中影公司之德盛債券大壩基金全部贖回 ，轉換成
    現金1億多元 ，又擬將中影土地設定地上權出租給東吳大學
    。此外，相對人戊○○近日與他人洽商要將中影公司八德大
    樓及真善美戲院分別以21億元、15億出售。且中影公司已給
    付第一次減資款5億8,283萬2,027元與抗告人 ，後續還會給
    付第二次減資款5億8,283萬2,027元 ，將遭相對人戊○○視
    為己有運用，如不儘速禁止相對人戊○○、乙○○、甲○○
    、丁○○○行使抗告人董事、監察人職權，勢必對於抗告人
    及實際出資購買中影公司股權之莊婉均造成重大且難以回復
    之損害。爰依民事訴訟法第538條第1項規定，請求在抗告人
    與相對人戊○○、乙○○、甲○○、丁○○○等間確認委任
    關係不存在事件 (原法院96年度訴字第314號 ，下稱系爭本
    案訴訟) 判決確定前，禁止相對人戊○○、乙○○、甲○○
    、丁○○○行使抗告人之董事、監察人職權，並由丙○○、
    莊婉均、吳成麟、莊天來行使抗告人之董事、監察人職權，
    並陳明願供擔保以補釋明之不足等語。
三、原法院以抗告人未釋明其聲請本件定暫時狀態之處分，有為
    避免重大損害或防止急迫之危險而有定暫時狀態之必要性為
    由，裁定駁回抗告人之聲請。
四、抗告人提起抗告，補充陳述略以：抗告人除已釋明相對人非
    法擔任抗告人之董事及監察人，對抗告人造成極大之風險外
    ，並提出抗證20至25號等證物補強釋明本件有定暫時狀態之
    處分之必要。抗告人目前名下仍有大筆資產，若不禁止相對
    人行使抗告人之董事、監察人職權，將使抗告人之損害繼續
    擴大云云。
五、按於爭執之法律關係，為防止發生重大之損害或避免急迫之
    危險或有其他相類之情形而有必要時，得聲請為定暫時狀態
    之處分。前項裁定，以其本案訴訟能確定該爭執之法律關係
    者為限，民事訴訟法第538條第1 項、第2項分別定有明文。
    又所謂有定暫時狀態之必要者，係指因避免重大之損害或為
    防急迫之強暴等情事，有就爭執之法律關係，定暫時狀態之
    必要者而言。此必要之情事即為假處分之原因，應由聲請假
    處分之人提出相當證據以釋明之，苟不能釋明此種情事之存
    在，自無就爭執之法律關係定暫時狀態之必要 (最高法院90
    年度台抗字第435號裁定意旨參照)。
六、經查：
  (一)抗告人主張：相對人戊○○於95年6月5日已將抗告人股權全
    部轉讓與莊婉均、丙○○，詎相對人戊○○於95年9 月12日
    以偽造抗告人公司股東臨時會議事錄之方式，在股東莊婉均
    、丙○○未參與之情形下，全面改選相對人戊○○、乙○○
    、甲○○、丁○○○擔任抗告人之董事及監察人，並推選相
    對人戊○○擔任董事長，該次股東會因無股東之參與決議當
    然無效，而抗告人之監察人莊天來已於95年10月10日依公司
    法第220條規定召開股東臨時會議 ，改選丙○○、莊婉均及
    吳成麟為抗告人之董事，新任董事隨即召開董事臨時會推選
    丙○○擔任董事長。抗告人之股東莊婉均始為中影公司股權
    買方，相對人戊○○卻以抗告人負責人及中影公司大股東自
    居，試圖處分中影公司資產，嚴重損害抗告人及股東權益，
    爰聲請定暫時狀態之處分，請求禁止相對人戊○○、乙○○
    、甲○○、丁○○○行使抗告人之董事、監察人職權，並由
    丙○○、莊婉均、吳成麟、莊天來行使抗告人之董事、監察
    人職權等語，並就本件聲請假處分原因及請求，提出95年4
    月27日股權買賣契約書、95年5月25日通知書、95年7月14日
    中影公司95年第一次股東臨時會議議事錄、中影公司第43屆
    董事會第一次董事會議事錄、證券交易稅一般代徵稅額繳款
    書、95年8月1日抗告人股東臨時會議事錄、95年9月4日登記
    完成之抗告人公司變更登記表、95年9 月12日抗告人公司股
    東臨時會議事錄、董事臨時會議事錄、95年9 月20日登記完
    成之抗告人公司變更登記表、95年10月10日抗告人公司股東
    臨時會議及董事會議事錄、95年11月4 日合作備忘錄、中影
    公司贖回基金資料、96年1 月27日中影公司第43屆董事會第
    七次臨時董事會議議程、95年8 月25日抗告人證券簽證申請
    書、中影公司減資款分配清冊、中影公司96年股東常會開會
    通知書、中影公司96年股東常會提案等件為據 (見原法院卷
    第22至36頁、第43至65頁、第70至77頁、第244至246頁、第
    347至348頁)。惟查：
  (二)抗告人於96年7月29日已全面改選其董事及監察人 ，相對人
    戊○○、乙○○、甲○○之董事職務及丁○○○之監察人職
    務均已解除，現由洪信行、李亦杜、蔡月湓及李祖嘉分別擔
    任抗告人之董事及監察人，此有96年 8月16日登記完成之抗
    告人公司變更登記表在卷可稽 (見本院卷第194頁)。準此，
    本件抗告人與相對人戊○○、乙○○、甲○○間董事職權之
    行使，及與相對人丁○○○間監察人職權之行使，均已無待
    定暫時狀態處分之法律關係存在。則抗告人聲請禁止相對人
    戊○○、乙○○、甲○○、丁○○○行使董事、監察人職權
    之定暫時狀態處分，即屬無據，應予駁回。
  (三)綜上所述，相對人戊○○、乙○○、甲○○、丁○○○既均
    已非抗告人之董事、監察人，抗告人與相對人戊○○、乙○
    ○、甲○○、丁○○○間即無定暫時狀態處分之法律關係，
    乃抗告人為本件定暫時狀態處分之聲請，自為無理由，不應
    准許。本件聲請既無理由，則是否有定暫時狀態處分之急迫
    性，自毋庸審酌。原法院駁回抗告人之聲請，理由雖有不同
    ，結論並無二致。抗告人仍執前詞提起抗告，為無理由，仍
    應予駁回。
七、據上論結，本件抗告為無理由，爰裁定如主文。
中　　華　　民　　國　　96　　年　　11　　月　　30　　日
                    民事第13庭
                        審判長法　官  黃嘉烈
　  　　　　　　　　      　　法　官  高鳳仙
　　　　　　　　　　        　法　官  許文章
正本係照原本作成。
本裁定除以適用法規顯有錯誤為理由，並經本院許可外，不得再
抗告。如提起再抗告，應於收受後10日內委任律師為訴訟代理人
向本院提出再抗告狀。並繳納再抗告費新台幣１千元。
中　　華　　民　　國　　96　　年　　12　　月　　4 　　日
　　　　　　　　　　　　　　　書記官  陳明俐
